Inventaris van het archief van de Gemeentelijke Belastingen van het Ministerie van Binnenlandse Zaken en Koninkrijksrelaties, (1943) 1970-1996 (1997)
Nationaal Archief, Den Haag
Ministerie van Binnenlandse Zaken, Bestand Gemeentelijke Belastingen
Biza / Gem. Belastingen
1943-1997
merendeel 1970-1996
B30
2.00 meter; 93 inventarisnummers.
Normale geschreven, getypte en gedrukte documenten, geen bijzondere handschriften.
Nationaal Archief, Den Haag
Ministerie van Binnenlandse Zaken en Koninkrijksrelaties: Gemeentelijke Belastingen
De Directie Financiën Binnenlands Bestuur hield zich bezig met financiële en economische aangelegenheden van provinciën en gemeenten en met het geven van advies omtrent het economisch beleid in het algemeen, in het bijzonder met betrekking tot ministerraadstukken. In deze archiefinventaris zijn de goedgeurkde provinciale besluiten om een belasting in te voeren, te wijzigen of af te schaffen te vinden.
Archiefvorming
Geschiedenis van de archiefvormer
De Directie Financiën Binnenlands Bestuur was in de periode 1970 -1979 een zelfstandige directie onder het Ministerie van Binnenlandse Zaken. Zij hield zich bezig met financiële en economische aangelegenheden van provinciën en gemeenten en met het geven van advies omtrent het economisch beleid in het algemeen, in het bijzonder met betrekking tot ministerraadstukken. De Directie bestond uit de volgende afdelingen en bureau’s:
Afdeling Financiële Verhouding
Afdeling Comptabiliteit en Provinciale Financiën
Afdeling Algemene Zaken (en belastingen)
Bureau Onderzoek en Statische Documentatie
Inspectie Gemeentefinanciën
Bureau voor Bijzondere Adviezen (vanaf 1971)
De Afdeling Algemene Zaken (en belastingen) hield zich bezig met de gemeentelijke belastingen van de Directie. Deze afdeling bestond uit twee bureau's:
Bureau Juridische Zaken / Bureau Algemene Zaken (vanaf 1972)
Bureau Investeringen Provinciën en Gemeenten / Bureau Belastingen (vanaf 1972)
Vanaf de jaren tachtig veranderde de organisatiestructuur van de Directie Financiën Binnenlands Bestuur verschillende keren. Eerst werd de directie in 1980 samen met enkele andere directies onder het Directoraat-Generaal Binnenlands Bestuur geplaatst. Een jaar later werd onder de directie een nieuwe Afdeling Belastingen en Tarieven gecreëerd. In 1984 vond een ingrijpender reorganisatie plaats. Onder het Directoraat-Generaal werd onder meer een Directie Bestuurlijke en Financiële Organisatie gevormd, welke uit twee afdelingen bestond:
Afdeling Belastingen
Inspectie Financiën Lagere Overheden
In 1989 vond een nieuwe reorganisatie plaats waarbij de taken met betrekking tot de gemeentebelastingen werden opgedragen aan de nieuw opgerichte Afdeling Fiscale en Bestuurlijke Zaken. En in 1996 werd de directie wederom gereorganiseerd. Onduidelijk is dan echter aan welke afdeling de gemeentelijke belastingen worden opgedragen.
Geschiedenis van het archiefbeheer
Voor zover bekend is het volledige archief uit deze periode ter bewerking bij de CAS aangeboden en zitten er geen hiaten in het bestand. De dossiers zijn volledig en er is niet eerder uit dit bestand vernietigd.
De verwerving van het archief
Het archief is krachtens bepalingen van de Archiefwet overgebracht.
Inhoud en structuur van het archief
01.01.02; 2.04
Inhoud
De Directie Financiën Binnenlands Bestuur was in de periode 1970 -1979 een zelfstandige directie onder het Ministerie van Binnenlandse Zaken. Zij hield zich bezig met financiële en economische aangelegenheden van provinciën en gemeenten en met het geven van advies omtrent het economisch beleid in het algemeen, in het bijzonder met betrekking tot ministerraadstukken. In deze archiefinventaris zijn de goedgeurkde provinciale besluiten om een belasting in te voeren, te wijzigen of af te schaffen te vinden.
Selectie en vernietiging
Met betrekking tot het bestand Directie Financiën Binnenlands Bestuur, 1970 - 1979, kan worden gesteld dat op grond van de te gebruiken selectielijsten dit bestand in zijn geheel voor vernietiging in aanmerking komt. Van het archief Gemeentelijke Belastingen, 1970 - 1996, blijven alleen de stukken over met betrekking tot het goedkeuren van provinciale besluiten om een belasting in te voeren, te wijzigen of af te schaffen. Uiteindelijk is ruim twee meter uit dit archief bewaard.
De selectie van het archief heeft plaatsgevonden aan de hand van de volgende selectielijsten:
Selectielijst voor de neerslag van de handelingen van de minister van Binnenlandse Zaken en Koninkrijksrelaties en de onder hem ressorterende actoren op het beleidsterrein Bestuurlijke en financiële organisatie lagere overheden over de periode vanaf 1945; (vastgesteld bij Beschikking van de minister van Onderwijs, Cultuur en Wetenschap, en de minister van Binnenlandse Zaken en Koninkrijksrelaties, nr. C/S&A/06/3027 d.d. 15 november 2006 (gepubliceerd in de Staatscourant 2007, 21 d.d. 30 januari 2007)
Selectielijst voor de neerslag van de handelingen van de minister van Binnenlandse Zaken en Koninkrijksrelaties en de onder hem ressorterende actoren op het beleidsterrein Organisatie van de Rijksoverheid over de periode 1945 - 1999; (vastgesteld bij Beschikking van de staatssecretaris van Onderwijs, Cultuur en Wetenschap, en de minister van Binnenlandse Zaken en Koninkrijksrelaties, nr. C/S&A/05/1361 d.d. 5 juli 2005 (gepubliceerd in de Staatscourant 2005, 245 d.d. 16 december 2005)
Aanvullingen
Er worden geen aanvullingen verwacht
Aanwijzingen voor de gebruiker
Openbaarheidsbeperkingen
Volledig openbaar.
Materiële beperkingen
Het archief kent geen beperkingen voor het raadplegen van de stukken als gevolg van de materiële staat.
Andere toegang
Voor dit archief is ook een andere toegang beschikbaar. Dit betreft de oude toegang op het archief. Deze is te vinden onder inventarisnummer 93.
Aanvraaginstructie
Openbare archiefstukken kunnen online worden aangevraagd en gereserveerd. U kunt dit ook via de terminals in de studiezaal van het Nationaal Archief doen. Om te kunnen reserveren dient u de volgende stappen te volgen:
U maakt een profiel aan op www.gahetna.nl, en logt vervolgens in
Via de archiefinventaris (alleen de beschrijvingen met rode nummers) selecteert u het gewenste archiefstuk door op de knop 'Reserveren' te klikken
In het volgende scherm geeft u aan op welke dag u het archiefstuk wilt inzien
Indien u zich bevindt in de studiezaal en een tafelnummer heeft ontvangen kunt u dit nummer vermelden. Als u geen tafelnummer heeft kunt u tafelnummer 777 laten staan
Vervolgens bevestigt u uw reservering door deze te versturen.
Verwant materiaal
Bewaarplaats van originelen
Niet van toepassing
Beschikbaarheid van kopieën
Uit dit archief zijn geen kopieën op een alternatieve drager als microfilm, microfiche of in digitale vorm beschikbaar.
Afgescheiden archiefmateriaal
Niet van toepassing
Verwante archieven
Verwant materiaal
Toegang 2.04.87
Inventaris van het archief van de Gemeentelijke Belastingen van het Ministerie van Binnenlandse Zaken en Koninkrijksrelaties, (1943-) 1970 - 1996 (-1997)
Toegang 2.04.116
Inventaris van de archieven van de Raad voor de Gemeentefinanciën (1960 - 1996) en de Raad voor het Binnenlands Bestuur en rechtsvoorganger (1965 - 1996) van het Ministerie van Binnenlandse Zaken en Koninkrijksrelaties 1960 - 1996
Beschrijving van de series en archiefbestanddelen
- Het goedkeuren van provinciale besluiten om een belasting in te voeren, te wijzigen of af te schaffen, A.
  - Groningen, A.01
    - Grond- en personele belasting., 1948 - 1971; 1; 1 omslag
    - Weggeldverordening., 1950 - 1953; 2; 1 omslag
    - Verontreinigingsheffing 1972., 1972 - 1985; 3-6; 4 pakken
      - Map 1,1972 - 1977, 3
      - Map 2,1978 - 1979, 4
      - Map 3,1978 - 1980, 5
      - Map 4,1980 - 1985, 6
    - Organisatieverordening zuiveringsbeheer., 1972 - 1989; 7; 1 pak
    - Grondwaterheffing., 1985 - 1995; 8; 1 omslag
    - Verontreinigingsheffing 1986., 1985 - 1995; 9; 1 pak
    - Havengeldreglement Delfzijl., 1986 - 1993; 10; 1 omslag
    - Havengeldreglement Vissershaven Lauwersoog., 1986 - 1993; 11; 1 omslag
    - Kade- en havengeldreglement Groningen., 1986 - 1993; 12; 1 omslag
    - Besluiten betreffende diverse belastingen., 1987 - 1997; 13; 1 pak
    - Afschrijvingsregeling verontreinigingsheffing 1990., 1990 - 1991; 14; 1 omslag
    - Legesverordening., 1992 - 1994; 15; 1 omslag
    - Opslagen op de hoofdsom van de omroepbijdragen., 1993; 16; 1 omslag
  - Friesland, A.02
    - Grond- en personele belasting., 1948 - 1971; 17; 1 omslag
    - Vaarbelasting., 1972 - 1978; 18; 1 omslag
    - Bijzondere belasting op de belastbare opbrengst van gebouwde en ongebouwde eigendommen., 1972 - 1979; 19; 1 omslag
    - Verontreinigingsheffing., 1972 - 1990; 20-22; 3 pakken
      - Map 1,1972 - 1989, 20
      - Map 3,1972 - 1990, 21
      - Map 2,1974 - 1990, 22
    - Besluiten betreffende diverse belastingen., 1977 - 1996; 23-24; 2 pakken
      - 1977 - 1990, 23
      - 1978 - 1996, 24
    - Grondwaterheffing., 1986 - 1994; 25; 1 omslag
    - Opslagen op de hoofdsom van de omroepbijdragen., 1993; 26; 1 omslag
    - Heffingsverordening bodemsaneringsonderzoek en plannen., 1994; 27; 1 omslag
    - Legesverordening., 1994; 28; 1 omslag
  - Drenthe, A.03
    - Opcenten grond- en personele belasting., 1948 - 1972; 29; 1 omslag
    - Verordeningen op de heffing van scheepvaartsrechten., 1964 - 1976; 30; 1 pak
    - Verordening bezoek provinciaal museum van Drenthe., 1966 - 1967; 31; 1 omslag
    - Besluiten betreffende diverse belastingen., 1982 - 1996; 32; 1 pak
    - Wijziging Verordening Verontreiniging Oppervlaktewater., 1990 - 1991; 33; 1 omslag
    - Opslagen op de hoofdsom van de omroepbijdragen., 1993; 34; 1 omslag
    - Grondwaterheffing., 1993 - 1994; 35; 1 omslag
    - Legesverordening., 1993 - 1994; 36; 1 omslag
  - Overijssel, A.04
    - Vaartgelden voor de scheepvaartwegen Waterschap Vollenhoven., 1947 - 1979; 37; 1 omslag
    - Grond- en personele belasting., 1948 - 1972; 38; 1 omslag
    - Retributies en precariorechten., 1977 - 1994; 39; 1 omslag
    - Grondwaterbeheer., 1986 - 1992; 40; 1 pak
    - Besluiten betreffende diverse belastingen., 1986 - 1995; 41; 1 omslag
    - Opslagen op de hoofdsom van de omroepbijdragen., 1993; 42; 1 omslag
    - Legesverordening., 1993 - 1994; 43; 1 omslag
  - Gelderland, A.05
    - Grond- en personele belasting., 1942 - 1972; 44; 1 omslag
    - Heffing veergelden voor het gebruik van het veer over de Waal te Ochten., 1963 - 1972; 45; 1 omslag
    - Legesverordening., 1982 - 1995; 46; 1 pak
    - Besluiten betreffende diverse belastingen., 1988 - 1996; 47; 1 pak
    - Grondwaterheffing., 1990 - 1994; 48; 1 pak
    - Opslagen op de hoofdsom van de omroepbijdragen., 1993; 49; 1 omslag
  - Flevoland, A.06
    - Legesverordening., 1987 - 1993; 50; 1 omslag
    - Grondwaterheffing., 1992 - 1994; 51; 1 omslag
    - Opslagen op de hoofdsom van de omroepbijdragen., 1993; 52; 1 omslag
  - Utrecht, A.07
    - Grond- en personele belasting., 1950 - 1968; 53; 1 omslag
    - Schutgelden., 1951 - 1960; 54; 1 omslag
    - Bruggeld., 1959; 55; 1 omslag
    - Liggelden provinciale haven " De Nes"., 1981; 56; 1 omslag
    - Grondwaterbeheer., 1985 - 1993; 57; 1 omslag
    - Heffingsverordening verontreiniging oppervlaktewateren., 1985 - 1994; 58; 1 pak
    - Legesverordening., 1988 - 1995; 59; 1 pak
    - Opslagen op de hoofdsom van de omroepbijdragen., 1993; 60; 1 omslag
    - Besluiten betreffende diverse belastingen., 1995 - 1996; 61; 1 pak
  - Noord-Holland, A.08
    - Grond- en personele belasting., 1946 - 1971; 62; 1 omslag
    - Grondwaterheffing., 1985 - 1989; 63; 1 pak
    - Besluiten betreffende diverse belastingen., 1988 - 1997; 64; 1 pak
    - Opslagen op de hoofdsom van de omroepbijdrage., 1993; 65; 1 omslag
  - Zuid-Holland, A.09
    - Veergelden., 1943 - 1948; 66; 1 omslag
    - Opcenten grondbelasting., 1958; 67; 1 omslag
    - Kanaalgelden., 1972 - 1991; 68; 1 omslag
    - Legesverordening., 1983 - 1994; 69; 1 omslag
    - Grondwaterheffing., 1985 - 1994; 70; 1 omslag
    - Verordening waterkwaliteitsbeheer Zuid-Holland., 1987 - 1991; 71; 1 omslag
    - Besluiten betreffende diverse belastingen., 1988 - 1995; 72; 1 omslag
    - Precariorechten., 1992 - 1994; 73; 1 omslag
    - Opslagen op de hoofdsom van de omroepbijdrage., 1993; 74; 1 omslag
    - Heffingsverordening bodemsaneringsonderzoek., 1994; 75; 1 omslag
  - Zeeland, A.10
    - Steigerrechten., 1949 - 1962; 76; 1 omslag
    - Besluiten betreffende diverse belastingen., 1973 - 1996; 77; 1 pak
    - Opslagen op de hoofdsom van de omroepbijdragen., 1988 - 1993; 78; 1 omslag
    - Legesverordening., 1993 - 1995; 79; 1 omslag
  - Noord-Brabant, A.11
    - Grond- en personele belasting., 1948 - 1971; 80; 1 omslag
    - Besluiten betreffende diverse belastingen., 1971 - 1995; 81; 1 pak
    - Wijziging Verordening bestrijding verontreiniging oppervlaktewateren., 1973 - 1976; 82; 1 omslag
    - Grondwaterheffing., 1987 - 1993; 83; 1 omslag
    - Legesverordening., 1992 - 1995; 84; 1 omslag
    - Opslagen op de hoofdsom van de omroepbijdragen., 1993; 85; 1 omslag
  - Limburg, A.12
    - Grond- en personele belasting., 1948 - 1971; 86; 1 omslag
    - Verontreinigingsheffing., 1975 - 1976; 87; 1 omslag
    - Grondwaterheffing., 1985 - 1994; 88; 1 pak
    - Besluiten betreffende diverse belastingen., 1988 - 1995; 89; 1 omslag
    - Precariorechten., 1990 - 1995; 90; 1 omslag
    - Opslagen op de hoofdsom van de omroepbijdragen., 1993; 91; 1 omslag
    - Legesverordening., 1994 - 1995; 92; 1 omslag
- Oude toegangen, B
  - Dossierinventaris van het archief van de Gemeentelijke Belastingen., 1970 - 1996; 93; 1 omslag